臺灣高等法院臺中分院民事裁定
110年度抗字第471號
抗  告  人  陳嘉容  
上列抗告人因與相對人徐林淵間聲明異議（假扣押）事件，對於
中華民國110年10月14日臺灣臺中地方法院裁定（110年度全事聲
字第53號），提起抗告，本院裁定如下：
    主  文
抗告駁回。
抗告訴訟費用由抗告人負擔。
    理  由
一、本件抗告意旨略以：相對人向伊購買樺○機械科技股份有限
    公司（下稱樺○公司）股份，伊已完成股份買賣交割，相對
    人迄未給付買賣價款新臺幣（下同）225萬元。相對人取得
    樺○公司股份而擔任董事長後，即提領該公司帳上現金1千餘
    萬元，並辦理停業，致為公司股東之相對人無從自樺○公司
    享有分派盈餘之權利，而有不當處分財產之行為。且相對人
    所有之臺中市○○區○○段○○○○○段○0000地號（下稱0000地號）
    土地已為第三人設定最高限額抵押權4200萬元，相對人亦受
    第三人即另一債權人陳○宜就股份買賣之價金追償，相對人
    經營之晟○精密機械工業有限公司（下稱晟○公司）累積虧損
    達1533萬547元，公司財務狀況已瀕臨倒閉，而相對人竟仍
    以現金1460萬元為自己購入土地，此均足以釋明相對人職業
    、信用有重大疑慮，伊應已釋明假扣押之原因。若有釋明不
    足，伊願供擔保以為補足。司法事務官原准伊假扣押之聲請
    ，相對人聲明異議，司法事務官竟撤銷原裁定，駁回伊之聲
    請（下稱第二次裁定），伊聲明異議，乃原裁定竟以伊未釋
    明假扣押之原因，維持司法事務官之第二次裁定，駁回伊之
    異議，顯有違誤，為此提起抗告，求予廢棄原裁定及司法事
    務官之第二次裁定，准為假扣押之裁定。
二、按債權人就金錢請求或得易為金錢請求之請求，欲保全強制
    執行者，得聲請假扣押。請求及假扣押之原因，應釋明之。
    前項釋明如有不足，而債權人陳○願供擔保或法院認為適當
    者，法院得定相當之擔保，命供擔保後為假扣押，民事訴訟
    法第522條第1項、第526條第1項、第2項分別定有明文。故
    債權人聲請假扣押應先就其請求及假扣押之原因加以釋明，
    兩者缺一不可，必待債權人盡其釋明之責，而釋明仍有不足
    ，法院始得以供擔保補釋明之欠缺，倘債權人就其請求及假
    扣押之原因有一項未予釋明，縱其陳○願供擔保，其假扣押
    之聲請，乃不應准許。又所謂假扣押之原因，依同法第523
    條第1項規定，係指債務人有日後不能強制執行或甚難執行
    之虞者，例如債務人浪費財產、增加負擔或就財產為不利益
    之處分，將達於無資力之狀態、或移往遠地、逃匿無蹤或隱
    匿財產等情形。至債務人經債權人催告後拒絕給付，僅屬債
    務不履行之狀態，如非就債務人之職業、資產、信用等狀況
    綜合判斷，其現存之既有財產已瀕臨成為無資力或與債權人
    之債權相差懸殊或財務顯有異常而難以清償債務之情形，亦
    不能遽謂其有日後不能強制執行或甚難執行之虞，而認債權
    人對於假扣押之原因已為釋明。
三、經查抗告人主張相對人積欠其225萬元未清償等情，業據提
    出財政部中區國稅局109年度證券交易稅一般代徵稅額繳款
    書為證，固堪認抗告人就假扣押之請求已為相當之釋明。惟
    依相對人提出之土地登記謄本、貸款餘額證明書及買賣契約
    所示，相對人名下除0000地號土地外，尚有土地7筆、建物3
    筆等財產，其中坐落栗林段00、000、000、000、000、0000
    地號等6筆未設定抵押權之土地，以公告現值計算即值832萬
    7484元；0000地號土地設有之最高限額抵押權4200萬元，係
    於97年11月3日設定登記，至110年9月9日止積欠最高限額抵
    押權人臺灣中小企業銀行潭子分行之貸款餘額為251萬0357
    元；相對人以1460萬元購入之同段0000地號土地，雖經陳○
    宜以225萬元債權執行假扣押，然該土地並無抵押權設定，
    且其市值應有1460萬元，堪認相對人並非無資力或其資產與
    抗告人之債權相差懸殊或財務顯有異常而難以清償債務。縱
    相對人結束樺○公司之營業，無從自樺○公司享有分派盈餘之
    權利，亦不足影響相對人之資力。又其所經營之晟○公司之
    累積盈虧為1533萬547元，惟該公司109年度仍有909萬6342
    元之營業收入，此有該公司109年度損益及稅額計算表可憑
    。抗告人復未提出資料釋明相對人有浪費財產、增加負擔或
    就財產為不利益之處分，將達於無資力之狀態，或移往遠地
    、逃匿無蹤或隱匿財產等情形。縱相對人有經催討仍不清償
    買賣股份價款之行為，亦難謂其有日後不能強制執行或甚難
    執行之虞，而認抗告人對於假扣押之原因已為釋明。抗告人
    對於假扣押之原因既未釋明，其聲請假扣押，即不符假扣押
    之要件，縱其陳○願供擔保，仍不得認已補釋明之欠缺。是
    本件假扣押之聲請，自屬不應准許。原裁定駁回抗告人之異
    議，經核尚無不合。抗告意旨指摘原裁定不當，求予廢棄，
    為無理由，應予駁回。
四、據上論結，本件抗告為無理由，依民事訴訟法第495條之1第
    1項、第449條第1項、第95條、第78條，裁定如主文。
中　　華　　民　　國　　110 　年　　11　　月　  11　　日
                民事第九庭    審判長法　官  高金枝
                                    法　官  楊國精
                                    法　官  林慧貞
正本係照原本作成。
再為抗告應以適用法規顯有錯誤為理由。
如不服本裁定，應於收受送達後10日內向本院提出抗告書狀（須
按他造人數附具繕本），繳納抗告裁判費新台幣1,000元整，並
同時委任律師或具有律師資格之關係人為代理人。因疫情而遲誤
不變期間，得向法院聲請回復原狀。
                                    書記官  廖次芬
中　　華　　民　　國　　110 　年　　11　　月　　11　　日